臺灣板橋地方法院刑事判決　　　　　　 100年度簡上字第28號
上　訴　人
即　被　告　黃　惠
上列上訴人即被告因妨害名譽案件，不服本院99年度簡字第6109
號中華民國99年10月21日第一審判決（聲請簡易判決處刑案號：
99年度偵緝字第1494號），提起上訴，本院管轄之第二審合議庭
判決如下：
    主  文
上訴駁回。
黃惠緩刑貳年。
    事  實
壹、黃惠與葉家昇、黃秀玉前在臺北縣永和市（改制為新北市永
    和區○○○路75巷25弄1 號4 樓、3 樓、5 樓比鄰而居，素
    有不睦。葉家昇、黃秀玉於民國99年3 月15日凌晨0 時5 分
    許，偕同該址1 樓住戶林克明向黃惠反應噪音問題，而於該
    址4 樓樓梯間與之互起口角，黃惠竟基於妨害名譽之犯意，
    在上開公眾得出入而得共見共聞之場所，以「瘋子」、「黑
    道」之言詞辱罵葉家昇，並以「瘋婆子」之言語辱罵黃秀玉
    ，減損葉家昇、黃秀玉之人格及社會評價。
貳、案經葉家昇、黃秀玉訴由臺北縣政府警察局（改制為新北市
    政府警察局）永和分局報請臺灣板橋地方法院檢察署檢察官
    聲請簡易判決處刑。
    理  由
壹、按被告以外之人於審判外之言詞或書面陳述，除法律有規定
    者外，不得作為證據，刑事訴訟法第159 條第1 項定有明文
    。而被告以外之人於偵查中向檢察官所為之陳述，除顯有不
    可信之情況者外，得為證據，則據同法第159 條之1 第2 項
    規定甚明。茲證人即告訴人葉家昇、黃秀玉、證人林克明於
    偵查中具結向檢察官所為陳述，雖係被告黃惠以外之人於審
    判外之陳述，然於本案並無不可信之情況，均應認有證據能
    力。
貳、認定犯罪事實之證據及理由
一、訊據被告矢口否認有何公然侮辱犯行，辯稱：伊與告訴人葉
    家昇、黃秀玉為鄰居關係，屢遭渠等以言詞、噪音、暴力騷
    擾，伊係遭告訴人等辱罵「瘋婆子」、「神經病」、「黑幫
    」，並未口出惡言云云。經查：被告前居住於臺北縣永和市
    ○○路75巷25弄1 號4 樓，與同址3 樓、5 樓住戶即告訴人
    葉家昇、黃秀玉素有不睦，於99年3 月15日凌晨0 時5 分許
    ，在該址4 樓樓梯間，與告訴人葉家昇、黃秀玉因噪音問題
    互起口角之事實，業據被告於檢察官訊問及本院準備程序中
    供承在卷，並經臺灣板橋地方法院檢察署勘驗錄音光碟，製
    有勘驗紀錄附卷可資佐證，此情足堪認定。被告雖否認有何
    公然侮辱犯行，惟證人葉家昇於檢察官訊問時具結證稱：「
    （問：他罵你什麼？）瘋子、黑道，罵黃秀玉瘋婆子……」
    、「（問：是在哪裡罵？）在4 樓他家門口，當時警察在。
    」等語，證人黃秀玉亦結證稱：「（被告）罵我瘋婆子，罵
    葉（家昇）瘋子、黑道份子。」等語，與證人林克明於檢察
    官訊問時具結證述：「（問：當時聽到她罵黃秀玉什麼？）
    瘋婆子，罵葉（家昇）黑道、瘋子，當時有錄音光碟。」等
    語（以上見臺灣板橋地方法院檢察署99年度偵字第10663 號
    偵查卷宗第17、18頁），互核均無二致，渠等所述，應屬信
    而有徵，足認被告確有以「瘋子」、「黑道」等言詞辱罵告
    訴人葉家昇，及以「瘋婆子」辱罵告訴人黃秀玉之行為。又
    「瘋婆子」、「瘋子」等，多用以描述心智能力、精神狀態
    異常之人，「黑道」之詞則予人暴力、犯罪之觀感，被告在
    公寓大廈樓梯間、不特定人或多數人得共聞共見之場所，以
    之辱罵告訴人葉家昇、黃秀玉，客觀上當足減損渠等人格及
    社會評價。綜上，本案事證明確，被告犯行堪予認定。
二、核被告所為，係犯刑法第309 條第1 項公然侮辱罪。被告以
    「瘋子」、「黑道」、「瘋婆子」等言詞辱罵告訴人葉家昇
    、黃秀玉，係基於單一犯罪目的，在時間、空間密切接近之
    情況下賡續而為，彼此間獨立性極為薄弱，應評價為一行為
    ；其以一行為侮辱告訴人葉家昇、黃秀玉，侵害二不同人格
    法益，觸犯二公然侮辱罪，為想像競合犯，應依刑法第55條
    規定，從一公然侮辱罪論處。原審以被告涉犯公然侮辱罪，
    事證明確，並審酌被告與告訴人葉家昇、黃秀玉之關係，其
    犯罪之動機、目的、手段，對他人名譽所肇損害，暨被告犯
    罪後之態度等一切情狀，量處罰金新臺幣8000元，並諭知易
    服勞役之折算標準，認事用法均無不當，量刑亦稱妥適。被
    告否認犯行，提起上訴，求予撤銷改判，為無理由，應予駁
    回。
三、末查，被告前未曾因故意犯罪受有期徒刑以上刑之宣告，有
    臺灣高等法院被告前案紀錄表在卷可稽，因一時齟齬，出言
    辱罵告訴人葉家昇、黃秀玉，其行為固有可議，衡情究係在
    鄰居間口角衝突之情緒下所為，惡性尚非重大，經此刑之宣
    告，應知所警惕，復經告訴人葉家昇、黃秀玉表明不再追究
    之意，本院因認所宣告之刑，以暫不執行為適當，爰依刑法
    第74條第1 項第1 款規定，併予宣告緩刑2 年，以勵自新。
四、被告於審判期日經合法傳喚，無正當理由不到庭，爰不待其
    陳述，逕行判決。
據上論斷，應依刑事訴訟法第455 條之1 第1 項、第3 項、第
371 條、第368 條，刑法74條第1 項第1 款，判決如主文。
本案經檢察官鄭淑壬到庭執行職務。
中    華    民    國   100    年    5     月    31    日
                  刑事第十九庭  審判長法  官  許炎灶
                                      法  官  吳佳穎
                                      法  官  廖怡貞
以上正本證明與原本無異。
本件不得上訴。
                                      書記官  林惠齡
中    華    民    國   100    年    5     月    31    日